臺灣士林地方法院民事判決　　　　　　　96年度重訴字第26號
原　　　告　丙○○
訴訟代理人　沈宏裕律師
複代理人　　己○○
被　　　告　甲○○
訴訟代理人　劉永培律師
　　　　　　戊○○
上列當事人間請求遷讓房屋事件，本院於民國96年5月4日言詞辯
論終結，判決如下：
    主  文
被告應將門牌號碼台北市○○區○○街一三九號五樓之九房屋遷
讓返還原告。
原告以新台幣貳佰伍佰萬元供擔保後，得假執行。
訴訟費用由被告負擔。
    事實及理由
一、原告主張：台北市○○區○○段1小段1937 建號，即門牌號
    碼台北市○○區○○街139號5樓之9 房屋，坐落於台北市○○段○ ○段493 、494 地號，權利範圍均為129/10000 （下
    稱系爭房地），原為訴外人庚○○所有，經原告向其買賣取
    得，並於民國（下同）95年6 月6 日辦理所有權移轉登記予
    原告名下，詎其欲依約點交予原告占有使用時，原居住系爭
    房地之被告拒遷並宣稱係借名登記予庚○○名下，惟被告縱
    認其無權處分系爭房地，原告依信賴登記仍應受有善意第三
    人之保護，並否認被告所主張租賃契約之真正，被告與證人
    庚○○所訂立之租賃契約實為通謀虛偽意思表示，應屬無效
    ，是被告占有系爭房地顯為無權占有，爰依民法第767 條之
    規定，請求被告將系爭房屋遷讓返還原告。並聲明：(一)被告
    應將台北市○○區○○街139 號5 樓之9 房屋遷讓返還原告
    。(二)原告願供擔保，請准宣告假執行。
二、被告則以：被告因租用系爭房地與證人庚○○簽訂租賃契約
    （下稱系爭租賃契約），租賃期限自93年11月20日起共計3
    年，嗣原告於95年7 月間向證人庚○○購買系爭房地，並辦
    妥所有權移轉登記後，竟要求被告遷讓房屋，惟被告係系爭
    房地承租人，依買賣不破租賃原則，前開租賃契約對於受讓
    人之原告仍繼續存在，是兩造間就系爭房地既有租賃關係存
    在，被告占有系爭房地即非無權占有，且系爭房地係丁○○
    出資購買並借名登記於原告名下，丁○○於購買前業已知悉
    占有人及原真正所有權人係被告，訴外人庚○○既非系爭不
    動產之所有權人，其出售之行為係屬無權處分，原告既早已
    知悉上情，則非善意第三人，自無保護之必要，原告之訴顯
    無理由等語資為抗辯。並聲明：原告之訴駁回。
三、兩造不爭執之事實：
    原告主張系爭房地原登記為訴外人庚○○所有，經原告向其
    買賣取得，並於95年6 月6 日辦理所有權移轉登記予原告名
    下，庚○○欲點交予原告占有使用時，原居住系爭房地之被
    告拒遷並宣稱係借名登記予庚○○名下之事實，業據原告提
    出不動產買賣契約書影本、土地登記謄本、建物登記謄本、
    土地所有權狀影本、存證信函影本等件（見本院卷第8~20頁
    ）為證，且為被告所不爭執，自可信為真實。
四、按出租人於租賃物交付後，承租人占有中，縱將其所有權讓
    與第三人，其租賃契約，對於受讓人仍繼續存在，民法第42
    5 條第1 項定有明文，又「依本法所為之登記，有絕對之效
    力。」土地法第43條亦有明定。是以本件所應審究者，即為
    被告就系爭房地是否有租賃關係，是否有民法第425 條第1
    項買賣不破租賃原則之適用？或原告得主張受土地法第43條
    規定之保護？經查：證人庚○○陳稱原告係證人丁○○之代
    理人，實際上是丁○○買系爭房地，證人丁○○證稱：買之
    前就知道有人住，但不知是何人，也不知現住人以何權利居
    住等語（見本院卷第93、94頁）；另證人即仲介丁○○向庚○○購買系爭房地之乙○○亦證稱：「（問：當時被告是否
    有向你說房屋所有權的事情？）沒有，當時我只知道有人在
    住，但我不確定是否為本件被告，我只有看過他一次，他之
    前似乎比較胖一點。（問：房子裡面現住人是為何原因居住
    ，是否知道？）原因我不知道，接下本件仲介案時，我有確
    認庚○○是所有權人，庚○○說要交屋的話，他會請現住人
    搬走。」等語（見本院卷第90、91頁），故被告辯稱原告向
    庚○○購買系爭不動產之前，業已知悉真正所有權人係被告
    ，並非善意第三人云云，並不足採。又被告雖主張其與原登
    記之所有權人庚○○定有租賃契約，有民法第425 條第1 項
    規定之適用云云。證人庚○○雖稱被告所提之租賃契約第1
    頁是他親自簽名，印章是被告向其所借，是被告要求簽租賃
    契約以保身等語（見本院卷第89頁），惟依被告所述：「房
    子是我們在買，甲○○借庚○○的名字辦理貸款，因為甲○○當時有信用的問題，貸款沒有辦法貸到。我們為預防萬一
    ，怕房子被他賣掉，所以簽這個租賃契約。貸款都是我們在
    繳，一個月兩萬多繳給銀行，並沒有交租金給庚○○，繳貸
    款就相當於給付租金。」等語（見本院卷第52頁），既然被
    告主張系爭房地係其所有，其居住使用並非基於租賃關係，
    系爭租賃契約係屬通謀虛偽意思表示，系爭租賃契約縱認確
    實是庚○○與被告所簽，然亦因係通謀虛偽意思表示，依民
    法第87條第1 項規定係屬無效，自無民法第425 條第1 項買
    賣不破租賃之適用。而原告主張信賴庚○○係系爭房地之所
    有權人為有權處分，而善意受讓取得系爭房地之所有權為可
    採信。至被告與庚○○間之糾紛，應另循其他救濟途徑解決
    ，非本件所應審究。
五、按所有人對於無權占有或侵奪其所有物者，得請求返還之，
    民法第767 條前段定有明文。被告既無租賃權或其他得對抗
    原告之事由，則原告主張被告無權占有，依民法第767 條規
    定，請求被告返還房屋，核無不合，應予准許。原告陳明願
    供擔保以代釋明聲請宣告假執行，核無不合，爰酌定相當擔
    保金額，准予宣告假執行。
六、被告另提之錄音譯文，至多僅足證明其與庚○○間之關係，
    與原告無涉，又其聲請傳訊之證人余志和既非仲介原告買受
    房屋之人員，依被告所陳待證事實為：「余志和任職於太平
    洋房屋，對於訴外人庚○○委託其仲介時，業已知悉占有人
    為被告甲○○，且被告亦告知余志和系爭不動產真正所有權
    人係為甲○○之事實。」亦均與原告無，故認無訊問之必
    要。再者，本件事證已臻明確，兩造其餘攻防方法及訴訟資
    料經本院審酌後，核與判決不生影響，無逐一論駁之必要，
    附此敘明。
七、據上論斷：原告之訴為有理由，並依民事訴訟法第78條判決
    如主文。
中　　華　　民　　國　　96　　年　　5 　　月　　18　　日
                  民事第一庭  法  官  陳麗芬
以上正本證明與原本無異。
如對本判決上訴須於判決送達後20日內向本院提出上訴狀。
中　　華　　民　　國　　96　　年　　5 　　月　　23　　日
                              書記官  林宗勳
